臺灣高雄地方法院刑事判決　　　　　　 100年度易字第1257號
公　訴　人　臺灣高雄地方法院檢察署檢察官
被　　　告　張瓊玉
上列被告因詐欺案件，經檢察官提起公訴（100 年度偵字第4492
號），本院判決如下：
    主  文
張瓊玉幫助犯詐欺取財罪，處有期徒刑月，如易科罰金，以新
臺幣壹仟元折算壹日。
    事  實
一、張瓊玉可預見一般人取得他人金融帳戶，常與財產犯罪有密
    切之關連，亦知悉詐欺集團等不法份子經常利用他人存款帳
    戶、金融卡、密碼以轉帳方式，詐取他人財物並以逃避追查
    ，竟仍基於幫助他人犯詐欺取財犯行之不確定故意，於民國
    99年10月19日至同年月22日間某時許（起訴書誤載為99年9
    月底某日），在不詳處所，將其申辦之臺灣土地銀行左營分
    行( 下稱土地銀行) 帳號000-000000000000號帳戶存摺、金
    融卡及密碼，交予真實姓名年籍不詳之人及其所屬詐欺集團
    使用。俟該詐欺集團取得張瓊玉上開帳戶資料後，意圖為自
    己不法之所有，於99年10月22日19時至20時許，先由詐欺集
    團成員打電話向林秀鳳佯稱：渠在森森購物網站購買內衣用
    品分3 期，因扣款發生錯誤，將請渣打銀行打電話給伊云云
    ，之後復由詐騙集團之成員佯稱為渣打銀行之行員打電話向
    林秀鳳佯稱：因森森購物網站就其扣款發生錯誤，所以會繼
    續扣款，要求林秀鳳至自動櫃員機操作取消扣款云云，致林
    秀鳳陷於錯誤，先依詐欺集團指示到苗栗郵局，從其渣打銀
    行帳戶轉帳匯款新臺幣（下同）30,001元至高正華所有之中
    國信託商業銀行帳戶（此部分檢察官另行偵辦）；復於同日
    23時20分許，依指示至土地銀行苗栗分行設置之自動櫃員提
    款機，提款37,000元，並以現金存款方式（起訴書誤載為轉
    帳），分別存入1 萬元、1 萬5 千元至張瓊玉上開帳戶內，
    嗣因詐欺集團再指示林秀鳳將剩餘1 萬2 千元存入其渣打銀
    行帳戶內，林秀鳳發覺有異始悉受騙，報警循線查悉上情。
二、案經桃園縣政府警察局平鎮分局報請臺灣高雄地方法院檢察
    署檢察官偵查起訴。
    理  由
一、按被告以外之人於審判外之陳述雖不符刑事訴訟法第159 條
    之1 至之4 等四條之規定，而經當事人於審判程序同意作為
    證據，法院審酌該言詞陳述或書面陳述作成時之情況，認為
    適當者，亦得為證據；當事人、代理人或辯護人於法院調查
    證據時，知有刑事訴訟法第159 條第1 項不得為證據之情形
    ，而未於言詞辯論終結前聲明異議者，視為有前項之同意，
    同法第159 條之5 定有明文。立法意旨在於傳聞證據未經當
    事人之反對詰問予以核實，原則上先予排除；惟若當事人已
    放棄反對詰問權，於審判程序中表明同意該等傳聞證據可作
    為證據；或於言詞辯論終結前未聲明異議，基於尊重當事人
    對傳聞證據之處分權，及證據資料愈豐富，愈有助於真實發
    見之理念，且強化言詞辯論主義，使訴訟程序得以順暢進行
    ，上開傳聞證據亦均具有證據能力。查本案判決所引用具傳
    聞性質之各項證據資料，業據本院於審判期日依法踐行調查
    證據程序，被告張瓊玉同意上開證據均有證據能力（本院審
    易卷第16頁），且於言詞辯論終結前亦未聲明異議，復查無
    依法應排除證據能力之情形，依上開規定，應有證據能力。
二、訊據被告固坦認事實欄所述土地銀行帳戶存摺、金融卡均係
    伊所有，且於99年10月19日前往土地銀行左營分行將上開帳
    戶辦理靜止戶恢復往來等情不諱，然矢口否認有何幫助詐欺
    之犯行，辯稱：我當時在找工作，所以將上開帳戶、金融卡
    、駕照影本、履歷等資料放在機車置物箱內，又99年9 月19
    日至同年月24日期間，我都在醫院照顧我妹妹張瓊英，我在
    9 月底才發現機車置物箱被撬開，放在裡面的存摺、金融卡
    、履歷、駕照影本等資料均不見，那時我覺得帳戶不見沒有
    什麼，我想說詐欺集團沒那麼厲害，所以沒有報警云云。惟
    查：
  (一)上開土地銀行左營分行帳號000000000000000 號帳戶係被告
    於93年4 月19日申請開設，且上開帳戶於94年7 月21日後因
    未再使用而為土地銀行列為靜止戶，被告於99年10月19前往
    土地銀行左營分行將上開帳戶恢復往來，有土地銀行100 年
    3 月11日左營存字第1000000355號函檢附之開戶資料、國民
    身份證影本、交易明細表（偵卷第37至42頁）；土地銀行99
    年11月24日左營字第0990001705號函（偵卷第16、17頁）在
    卷可稽。又被害人林秀鳳遭不詳詐欺集團成員佯稱電視購物
    之付款方式發生異常，致陷於錯誤，而於上揭時、地分別存
    入1 萬元、1 萬5 千元予被告上開土地銀行帳戶內，旋遭人
    提領一空等情，業據證人即被害人林秀鳳於警詢證述綦詳（
    偵字卷第8 至10頁），並有被告上開帳戶之客戶歷史交易明
    細表、土地銀行自動櫃員機存戶交易明細表（偵字卷第12頁
    ）存卷可佐，復為被告肯認不諱，是以被害人林秀鳳確係遭
    不詳詐欺集團成員詐騙而存款共2 萬5 千元至被告上開帳戶
    ，並遭盜領一空之事實，堪以認定。
  (二)被告雖辯稱上開帳戶存摺、金融卡於99年9 月底前因放在機
    車置物箱內遭竊而遺失云云。惟查，上開帳戶自94年7 月21
    日後因未再有存、提款之行為，為土地銀行列為靜止戶，而
    被告於99年10月19日持上開帳戶存摺、國民身分證、全民健
    康保險卡等資料前往土地銀行左營分行將上開靜止帳戶恢復
    往來一情，亦有土地銀行99年11月24日左營字第0990001705
    號函暨檢附之客戶歷史交易明細查詢、國民身分證影本、全
    民健康保險卡影本在卷可證，復為被告於本院審理中坦認無
    誤（本院卷第14、15、47、48頁），上情洵堪認定，是被告
    既於99年10月19日尚提出前揭帳戶存摺向土地銀行辦理靜止
    戶恢復往來，足認上開帳戶存摺在99年10月19日時尚在被告
    持有中，被告辯稱上開帳戶於99年9 月底遺失ㄧ情，核與事
    證未符，已難採憑。
  (三)又現今社會上，確存有不少為貪圖小利而出售個人帳戶供人
    使用之人，是詐欺集團成員僅須付出少許之金錢，即可取得
    可完全操控而無遭掛失風險之帳戶，衡情當無貿然使用遭竊
    、遺失等未經申辦帳戶者同意使用之帳戶之可能，且不法集
    團使用所謂人頭帳戶前，必定需先確定該帳戶所有人不會報
    警或為掛失止付等行為，方會以該帳戶做為從事財產犯罪等
    不法行為之用，以避免事後因為警循線追查或帳戶遭掛失無
    法提領而徒勞無功。查本案被害人林秀鳳存款至被告上開帳
    戶後，旋即遭領取一空，顯見該詐欺集團成員向被害人林秀
    鳳行詐欺取財行為時，確有把握上開帳戶不致遭掛失，而此
    等確信，若係在帳戶存摺、金融卡等物係由竊取或拾獲之情
    形下，尚難想像其具有發生之可能性，而被告辯稱遺失ㄧ情
    並非可信，業如前述，則被告係自願將其所有之前開帳戶存
    摺、金融卡交付予他人使用一情，即堪認定。
  (四)再被告於警詢及本院準備程序中自承：沒有人知道我的密碼
    ，我的密碼是身分證前6 碼，我也未將金融卡密碼寫在存摺
    上等詞明確（警卷第3 頁、本院卷第15頁）。查，金融卡密
    碼係由6-12個數字組合而成，數字排序結果有多種組合態樣
    ，絕非與被告無關之第3 人可得知悉或易於猜測，且一般金
    融帳戶以金融卡提款，均設有輸入3 次錯誤密碼即遭鎖卡之
    功能，是若非經被告告知金融卡密碼，他人當無從以逐一猜
    測方式得知密碼為何，更遑論以之作為詐欺手法之匯款帳戶
    ，而得將詐得款項順利提領。而上開帳戶存摺、金融卡既係
    被告自行交付詐欺集團使用，亦可認定該帳戶金融卡之密碼
    亦係被告告知詐欺集團並容任其使用無疑。
  (五)按刑法上之故意，可分為直接故意與不確定故意（間接故意
    ），所謂「不確定故意」，係指行為人對於構成犯罪之事實
    ，預見其發生而其發生並不違背其本意者。查，坊間報章雜
    誌及新聞媒體，對於詐欺集團經常使用他人之帳戶，以隱匿
    其詐欺取財等犯罪之不法行徑，規避檢警等執法人員之查緝
    ，類此在社會上層出不窮之案件，迭經媒體報導及再三批露
    ，故一旦有人刻意收集他人帳戶使用，依一般常識，被告應
    極易判斷係隱身幕後之人為規避偵查機關循線追查之考慮而
    為，自可產生與不法犯罪目的相關之合理懷疑，並可預見將
    自己申請之帳戶提供他人使用，可能因此幫助他人從事犯罪
    行為，致使被害人及警方追查無門，然被告竟貿然將前開帳
    戶存摺、金融卡及密碼等物交予他人，當可預見該詐欺集團
    成員可能將其所交付之帳戶利用作為與財產犯罪有關之工具
    ，足認被告主觀上確有幫助他人利用前開帳戶實施詐欺取財
    犯行之不確定故意甚明。
  (六)綜上所述，被告前揭所辯，顯屬卸責之詞，未足採信，其確
    有交付上開帳戶存摺、金融卡與密碼予詐欺集團，以幫助詐
    欺集團成員遂行詐欺取財犯行，已臻明確。從而，本案事證
    明確，被告上開犯行，洵堪認定
三、論罪科刑：
  (一)按刑法上之幫助犯，係對於犯罪與正犯有共同之認識，而以
    幫助之意思，對於正犯資以助力，但未參與實施犯罪之行為
    者而言，故如未參與實施犯罪構成要件之行為，僅係出於幫
    助之意思提供助力，即屬幫助犯，而非共同正犯。本案被告
    僅係單純提供金融帳戶存摺、金融卡及密碼予詐欺集團成員
    使用，並不等同於向被害人施以欺罔之詐術行為，且亦無證
    據證明被告曾參與詐欺取財犯行之構成要件行為。是核被告
    所為，應係犯刑法第30條第1 項前段、第339 條第1 項之幫
    助詐欺取財罪。至公訴意旨認被告係在99年9 月底某日交付
    上開帳戶存摺、金融卡及密碼予詐欺集團使用等詞，惟被告
    於99年10月19日尚持上開帳戶存摺前往土地銀行左營分行辦
    理靜止戶恢復往來，業如前述，是被告應係在99年10月19日
    後，被害人匯款前（99年10月22日）之期間某日始將上開帳
    戶存摺、金融卡及密碼交付詐欺集團使用，公訴意旨前開交
    付時間認定容有誤解，應予更正，附此敘明。
  (二)又被告係幫助他人犯罪，為幫助犯，爰依刑法第30條第2 項
    之規定，按正犯之刑減輕之。
  (三)審酌被告本身雖未實際參與詐欺取財犯行，但其提供帳戶供
    詐欺集團使用，不僅造成執法機關不易查緝犯罪行為人，嚴
    重危害社會治安，助長社會犯罪風氣，更造成被害人求償上
    之困難，且犯後未能坦認犯行，態度非佳，並慮及被害人所
    受損害之金額等一切情狀，量處如主文所示之刑，並諭知易
    科罰金之折算標準，以資懲儆。
據上論斷，應依刑事訴訟法第299 條第1 項前段，刑法第30條第
1項 前段、第2 項、第339 條第1 項、第41條第1 項前段，刑法
施行法第1 條之1 ，判決如主文。
本案經檢察官蕭擁溱到庭執行職務。
中    華    民    國   100    年    11    月    30    日
                  刑事第十一庭  審判長法  官  李代昌
                                      法  官  鄭  瑋
                                      法  官  林正忠
以上正本證明與原本無異。
如不服本判決應於收受判決後10日內向本院提出上訴書狀，並應
敘述具體理由。其未敘述上訴理由者，應於上訴期間屆滿後20日
內向本院補提理由書(均須按他造當事人之人數附繕本)「切勿逕
送上級法院」。
中    華    民    國  100     年    11    月    30    日
                                      書記官  呂姿儀
附錄本案論罪科刑法條：
刑法第339條第1項
意圖為自己或第三人不法之所有，以詐術使人將本人或第三人之
物交付者，處 5 年以下有期徒刑、拘役或科或併科 1 千元以下
罰金。